ACORDAO-COMPLETO-2343213

ACÓRDÃO 118/2019 ATA 2/2019 - PLENÁRIO

VISTOS, relatados e discutidos estes embargos de declaração opostos por Ziuleo Copy Comércio e Serviços Ltda. ao Acórdão 3003/2018-TCU-Plenário (Relação 44/2018, Sessão de 12/12/2018) , pelo qual este Tribunal apreciou representação, formulada por licitante, a respeito de supostas irregularidades ocorridas no âmbito do Pregão Eletrônico (PE) SRP 14/2017, promovido pela Coordenação Geral de Material e Patrimônio do Ministério da Saúde, cujo objeto foi o registro de preços para contratação de solução de reprodução de documentos monocromáticos e policromáticos, digitalização e suporte técnico, 
ACORDAM os Ministros do Tribunal de Contas da União, reunidos em Sessão Plenária, diante das razões expostas pelo Relator, em:
9.1. conhecer dos presentes embargos de declaração e, no mérito, rejeitá-los; e
9.2. dar ciência deste acórdão, bem como do relatório e do voto que o acompanham, à embargante.

Embargos de declaração opostos contra acórdão que considerou parcialmente procedente e proferiu determinações em representação a respeito de supostas irregularidades ocorridas em pregão eletrônico cujo objeto foi o registro de preços para contratação de solução de reprodução de documentos monocromáticos e policromáticos, digitalização e suporte técnico.

Ministério da Saúde (vinculador).

3. Recorrente: Ziuleo Copy Comércio e Serviços Ltda (04.530.781/0001-87).

13.1. Ministros presentes: José Mucio Monteiro (Presidente), Walton Alencar Rodrigues, Benjamin Zymler, Augusto Nardes (Relator), Raimundo Carreiro e Ana Arraes.
13.2. Ministro-Substituto convocado: Marcos Bemquerer Costa.
13.3. Ministro-Substituto presente: André Luís de Carvalho.

ACORDAO-COMPLETO-2503237

Acórdão de Relação 2346/2021 - Plenário

Acórdão de Relação

ACORDAO-COMPLETO-2454287

Acórdão de Relação 206/2021 - Plenário

ACORDAO-COMPLETO-2438905

Acórdão de Relação 3196/2020 - Plenário

ACORDAO-COMPLETO-2387772

Acórdão 603/2020 - Plenário

ACORDAO-COMPLETO-2369142

Acórdão de Relação 2388/2019 - Plenário

AUGUSTO NARDES

Ministro Augusto Nardes

Trata-se de representação formulada pela licitante Tecnoset Informática Produtos e Serviços Ltda. (Tecnoset) a respeito de supostas irregularidades ocorridas no âmbito do Pregão Eletrônico (PE) SRP 14/2017, promovido pela Coordenação Geral de Material e Patrimônio do Ministério da Saúde, cujo objeto consistiu: 
 (...) [no] registro de preços para eventual contratação de solução de reprodução (outsourcing de impressão) de documentos monocromáticos e policromáticos para imagens e textos, utilizando equipamentos de tecnologia digital, contemplando a impressão e cópia; e digitalização (sem ônus) com fornecimento, instalação e manutenção de multifuncionais monocromáticas e policromáticas em rede lógica, sistemas para gerenciamento, monitoramento, gestão de ativos e contabilização (bilhetagem) de documentos impressos e copiados, com fornecimento de mídias, reposição de peças, suprimentos e insumos, exceto papel; e suporte técnico (...) .
2.	Acompanhando integralmente os fundamentos e a proposta de encaminhamento expressos na instrução final elaborada pela Secretaria de Controle Externo de Aquisições Logísticas (Selog) - peça 87 -, levei este Tribunal a prolatar o Acórdão 3003/2018-TCU-Plenário (Relação 44/2018, Sessão de 12/12/2018) , que, entre outras medidas, direcionou determinações ao Ministério da Saúde (peça 90) .
3.	Em seguida, a sociedade empresária Ziuleo Copy Comércio e Serviços Ltda. opôs embargos de declaração à referida decisão, tendo alegado, em síntese, omissão consistente no fato de o julgado não ter se atentado para a existência de termo aditivo celebrado entre a embargante e o Ministério da Saúde, cujo objeto teria contemplado a redução financeira do Contrato 58/2017, ensejada pelas determinações (peça 91) . Ao final, pleiteou o acolhimento do recurso e o saneamento da omissão alegada, a fim de que este Tribunal reconheça " (...) expressamente que o Primeiro Termo Aditivo firmado entre a ora Embargante e o Ministério da Saúde, em novembro/18, já ensejou a redução financeira do Contrato nº 58/2017, na linha do que preceituou a decisão embargada".
4.	Por entender que se tratava de arguição de omissão calcada em fato cuja ocorrência dependeria de confirmação pela Selog, restituí o processo à referida unidade técnica, com fundamento no disposto no art. 51, inciso II, da Resolução-TCU 284/2016, para que instruísse os presentes aclaratórios (peça 92) .
5.	Em resposta, a Selog se manifestou em favor da rejeição dos embargos com base nas razões a seguir transcritas (peça 94; despacho da secretária inserto à peça 95) :
 (...) 
5. Refuta-se a alegação de omissão ou desconhecimento do termo aditivo ao contrato 58/2017 na análise e julgamento da representação. Depreende-se do seguinte trecho da instrução de mérito desta Unidade Técnica, que esse fato era conhecido e foi considerado nas proposições (peça 87, p. 12) :
35. A iniciativa de reduzir as franquias por meio de aditivo (peça 86) é salutar e está em consonância com a orientação contida no documento "Boas Práticas, orientações e vedações para contratação de serviços de outsourcing de impressão", anexo à Portaria STI/MP 20/2016 (peça 84) . Todavia, mesmo com a redução de 25% do quantitativo contratado, hipótese autorizada pelo art. 65, § 1º, da Lei 8.666/1993, as franquias permanecem muito superiores à necessidade do órgão contratante.
6. Conforme se verifica da análise supra, a disparidade entre o consumo efetivo e o planejado foi tão significativa que, mesmo as partes procedendo à redução de 25% do quantitativo contratado, isso não seria suficiente ao alcance das reais necessidades do órgão. Para tanto, estimou-se, com base nos consumos informados pelo órgão (peça 87, tabela 1) após a realização de oitiva, que a redução deveria ocorrer em torno de 60% do quantitativo original contratado.
7. Nesse caso, contudo, por se tratar de alterações de quantidades superiores ao limite de 25%, o art. 65, inciso II, §2º da Lei 8.666/1993 impõe que haja acordo entre as partes. Verifica-se, portanto, que o aditivo realizado ao contrato 58/2017 foi avaliado e considerado insuficiente à adequada manutenção do contrato, sendo necessário à escorreita aplicação dos recursos públicos a adoção pelo Ministério das medidas consignadas no Acórdão 3003/2018-TCU-Plenário, as quais devem ser integralmente mantidas.
CONCLUSÃO
8. Os embargos de declaração devem ser conhecidos pelo Tribunal em razão de sua tempestividade e uma vez demonstrado o interesse legítimo da proponente, cujos interesses são diretamente afetados pelas determinações do Acórdão 3003/2018-TCU-Plenário, conforme disposto no art. 287, § 1º, c/c os arts. 285, §1º, e 287, § 3º, do Regimento Interno/TCU.
9. No mérito, os embargos devem ser rejeitados, considerando que não assiste razão à proponente quanto à omissão do TCU. O aditivo que reduziu em 25% os quantitativos do contrato 58/2017 era de conhecimento do Tribunal e foi considerado em sua análise, culminando na determinação constante do item 1.8.1.1 do Acórdão 3003/2018-TCU-Plenário, por ter sido considerado insuficiente ao atingimento das reais necessidades do órgão.
 (...) 
	É o relatório.

José Eduardo Coelho Branco Junqueira Ferraz (OAB/RJ 106.810) e outros, representando Ziuleo Copy Comércio e Serviços Ltda; Camille Vaz Hurtado (OAB/SP 223.302) e outros, representando Tecnoset Informática Produtos e Serviços Ltda.

Não atuou.

REPRESENTAÇÃO. REGISTRO DE PREÇOS. CONTRATAÇÃO DE SOLUÇÃO DE REPRODUÇÃO DE DOCUMENTOS MONOCROMÁTICOS E POLICROMÁTICOS, DIGITALIZAÇÃO E SUPORTE TÉCNICO. PROLAÇÃO DO ACÓRDÃO 3.003/2018-TCU-PLENÁRIO (RELAÇÃO 44/2018). IMPROPRIEDADES NO EDITAL. FALHAS NAS ESPECIFICAÇÕES DOS EQUIPAMENTOS E NA DEFINIÇÃO DO OBJETO. INCOMPLETUDE DA PESQUISA DE PREÇOS. POTENCIAL RESTRIÇÃO À COMPETITIVIDADE EM FACE DE ALGUNS CRITÉRIOS DE HABILITAÇÃO. PRINCÍPIOS DA MOTIVAÇÃO E DA ECONOMICIDADE. NECESSIDADE DE AJUSTE CONTRATUAL PARA CORREÇÃO DA FORMA DE PAGAMENTO DOS SERVIÇOS DE IMPRESSÃO. DETERMINAÇÕES. EMBARGOS DE DECLARAÇÃO. REJEIÇÃO.

REPRESENTAÇÃO (REPR)

Secretaria de Controle Externo de Aquisições Logísticas (Selog).

Examino os embargos de declaração opostos por Ziuleo Copy Comércio e Serviços Ltda. ao Acórdão 3003/2018-TCU-Plenário (Relação 44/2018, Sessão de 12/12/2018) , pelo qual este Tribunal apreciou representação, formulada por licitante, a respeito de supostas irregularidades ocorridas no âmbito do Pregão Eletrônico (PE) SRP 14/2017, promovido pela Coordenação Geral de Material e Patrimônio do Ministério da Saúde, cujo objeto foi o registro de preços para contratação de solução de reprodução de documentos monocromáticos e policromáticos, digitalização e suporte técnico.
2.	O recurso merece ser conhecido porque atendidos os pressupostos de admissibilidade aplicáveis à espécie.
3.	No mérito, verifico que inexiste a omissão alegada pela embargante. Conforme demonstrou a unidade técnica, a redução financeira de 25%, materializada pelo primeiro termo aditivo ao contrato, e a sua insuficiência em termos correção da discrepância apontada pela fiscalização foram tratados na instrução inserta à peça 87. 
	Ante o exposto, não havendo vícios a serem corrigidos no acórdão embargado, VOTO por que sejam rejeitados os presentes declaratórios, nos termos da minuta de acórdão que submeto à consideração deste colegiado.
TCU, Sala das Sessões Ministro Luciano Brandão Alves de Souza, em 30 de janeiro de 2019.
Ministro JOÃO AUGUSTO RIBEIRO NARDES 
Relator